【裁判字號】    98,交抗,28
【裁判日期】    980203
【裁判案由】    聲明異議
【裁判全文】
臺灣高等法院高雄分院刑事裁定          98年度交抗字第28號
抗  告  人
即受處分人  甲○○
上列抗告人因違反道路交通管理處罰條例聲明異議案件，不服臺
灣高雄地方法院中華民國97年12月29日裁定（97年交聲字第2923
號），提起抗告，本院裁定如下：
    主  文
抗告駁回。
    理  由
一、抗告意旨略以：抗告人收受裁決書以前，曾以各種管道向員
    警、郵局及監理站查詢，實際上係97年11月17日纔拿到裁決
    書，抗告人於翌日即97年11月18日向原審聲明異議，並未逾
    期，為此提起抗告，請求撤銷原裁定云云。
二、按受處分人，不服主管機關所為之處罰，得於接到裁決之翌
    日起20日內，向管轄地方法院聲明異議；聲明異議，應以司
    法狀紙敘述異議之理由，提出於原處分機關為之，原處分機
    關應於接受異議書狀後5 日內，將該案卷宗及有關證物，送
    交該管地方法院或其分院交通法庭；法院受理有關交通事件
    ，準用刑事訴訟法之規定；交通法庭認異議權已經喪失者，
    應以裁定駁回之；道路交通管理處罰條例第87條第1 項、第
    89條、道路交通案件處理辦法第13條、第18條前段定有明文
    。又依道路交通管理處罰條例第87條規定向管轄法院聲明異
    議之期間，自裁決送達之翌日起算，並得依法扣除在途期間
    ；處理違反道路交通管理事件，有關文書送達之程序，依行
    政程序法之規定；送達由行政機關自行或交由郵政機關送達
    ；送達，於應受送達人之住居所、事務所或營業所為之；於
    應送達處所不獲會晤應受送達人時，得將文書付與有辨別事
    理能力之同居人、受僱人或應送達處所之接收郵件人員；送
    達不能依前二條規定為之者，得將文書寄存送達地之地方自
    治或警察機關，並作送達通知書兩份，一份黏貼於應受送達
    人住居所、事務所、營業所或其就業處所門首，另一份交由
    鄰居轉交或置於該送達處所信箱或其他適當位置，以為送達
    ；由郵政機關為送達者，得將文書寄存於送達地之郵政機關
    ；道路交通案件處理辦法第12條、違反道路交通管理事件統
    一裁罰基準及處理細則第5 條、行政程序法第68條第1 項、
    第72條第1 項前段、第73條第1 項、第74條第1 項、第2 項
    亦有明文。而行政機關依行政程序法而為文書之送達，專依
    該法律之規定，該法並無準用民事訴訟法或刑事訴訟法關於
    寄存送達自寄存之日起10日生效規定之規定，是裁決書合法
    寄存送達後，當自寄存之日起即時生效，並非於寄存之日起
    算10日生效，或自受送達人實際領取文書之日起生效。故除
    加計在途期間而延長者外，所謂於接到裁決之翌日起20日內
    向管轄地方法院聲明異議，此項期間係屬法定不變期間，逾
    期即生喪失異議權之效果。
三、查抗告人於97年5 月7 日起遷入高雄縣大社鄉○○路62巷88
    之41號，原處分機關於97年11月14日所作成之高監自裁字第
    裁80-ZDA057703號違反道路交通管理事件裁決書，於97年11
    月19日送達於抗告人當時之戶籍址，郵務人員因未晤受送達
    人或同居人，遂將以寄存於應受送達地郵政機關即大社郵局
    ，並作送達通知書兩份，一份黏貼於抗告人戶籍址之門首，
    另一份置於該送達處所信箱或其他適當位置之方式，以為送
    達等情，有裁決書、個人基本資料查詢結果及送達證書可稽
    （原審卷第3 、6 、13頁）。綜上各相關之規定，本件裁決
    書自97年11月19日起即已發生送達之效力，抗告人如不服裁
    決，自應於送達發生效力之翌日起20日內，以書狀提出聲明
    異議之意旨，始為適法。縱抗告人設籍於高雄縣而應加計4
    日之在途期間，並因期間之末日適逢星期六，應以其休息日
    之次日代之，故抗告人至遲應於97年12月15日前聲明異議，
    始未逾越法定之不變期間。乃抗告人竟遲至97年12月17日撰
    狀，並於翌日即同年月18日始提出聲明異議狀於原審法院，
    有蓋有原審法院收狀章之聲明異議狀可憑（原審卷第1 、2
    頁），故抗告人之異議權已經喪失，並無得為補正之問題，
    原審法院以此為由，裁定駁回抗告人之聲明異議，於法核無
    違誤。抗告意旨所稱係97年12月17日始收受裁決書云云，則
    與卷內送達資料顯然不符，並無可取。縱認屬實，亦屬原處
    分機關因便民而為之措施，並非原有法定要式行政行為之更
    正或補正，並無行政行為之性質及效力，抗告人執此提起抗
    告，仍無理由，應予駁回。
四、據上論斷，應依道路交通案件處理辦法第26條，刑事訴訟法
    第412 條，裁定如主文。
中    華    民    國    98    年    2     月    3     日
                  刑事第五庭    審判長法  官  曾永宗
                                      法  官  任森銓
                                      法  官  王伯文
以上正本證明與原本無異。
不得再抗告。
中    華    民    國    98    年    2     月    3     日
                                      書記官  黎  珍


司法院資訊處製作；財團法人民間司法改革基金會備份。
